【裁判字號】    97,上訴,5111
【裁判日期】    971112
【裁判案由】    毒品危害防制條例
【裁判全文】
臺灣高等法院刑事判決                97年度上訴字第5111號
上  訴  人
即  被  告  甲○○
上列上訴人因違反毒品危害防制條例案件，不服臺灣板橋地方法
院97年度訴字第3881號，中華民國97年9月30日第一審判決（ 起
訴案號：臺灣板橋地方法院檢察署97年度毒偵字第6892號），提
起上訴，本院判決如下：
    主  文
上訴駁回。
    理  由
一、按刑事訴訟法第350條、第361條、第362條、第367條規定，
    不服地方法院之第一審判決而上訴者，須提出上訴書狀，並
    應敘述具體理由，為上訴必備之程式；其所提出之書狀未敘
    述上訴理由，或僅曾以言詞陳述上訴理由者，均應於上訴期
    間屆滿後20日內補提理由書於第一審法院。惟原審法院對上
    訴書狀有無記載理由，僅應為形式上之審查，認有欠缺，且
    未據上訴人自行補正者，始應定期間先命補正，至於上訴理
    由是否具體，係屬第二審法院審查範圍，不在命補正之列（
    參照刑事訴訟法第361條之立法意旨 ）。倘上訴人已提出上
    訴理由，但所提非屬具體理由者，應由第二審法院以上訴不
    合法律上之程式，判決駁回之。而所謂具體理由，必係依據
    卷內既有訴訟資料或提出新事證，指摘或表明第一審判決有
    何採證認事、用法或量刑等足以影響判決本旨之不當或違法
    ，而構成應予撤銷之具體事由，始克當之；倘僅泛言原判決
    認定事實錯誤、違背法令、量刑失之過重或輕縱，而未依上
    揭意旨指出具體事由，或形式上雖已指出具體事由，然該事
    由縱使屬實，亦不足以認為原判決有何不當或違法者，皆難
    謂係具體理由，俾與第二審上訴制度旨在請求第二審法院撤
    銷、變更第一審不當或違法之判決，以實現個案救濟之立法
    目的相契合，並節制濫行上訴（最高法院97年度台上字第89
    2號裁判意旨參照 ）。又刑罰之量定，本為法院得依職權自
    由裁量之事項，苟於法定刑度之內，予以量定，且客觀上並
    無明顯濫權之情形者，自不容當事人任憑主觀意見，指摘其
    違法、失當。是原判決倘就如何量定其宣告刑之理由，已敘
    明審酌之因素，被告仍泛詞指摘量刑過重，而未提出證據資
    料，以供審查，自難認為其理由已經明確、具體，足以影響
    判決本旨之不當或違法，而構成應予撤銷或變更之具體事由
    ，則所提上訴，即非適法。
二、經查：本件原判決依上訴人即被告甲○○之自白、卷附之警
    方採尿之姓名代碼對照表、臺灣檢驗科技股份有限公司97年
    6月3日編號CH/2008/50538號濫用藥物檢驗報告1份為據，認
    定被告確有施用第一級毒品海洛因之犯行，因而論處被告犯
    施用第一級毒品罪，累犯，量處有期徒刑 8月。被告上訴意
    旨認：(一)毒品係由綽號「弟弟」之中和女子（聯絡電話為00
    00000000）所提供，伊原即欲供出毒品來源，然因偵、審以
    來均無人詢問，是特具狀陳明，請依毒品危害防制條例第17
    條予以減輕其刑。(二)伊原係要吸食第二級毒品安非他命，而
    上述綽號「弟弟」之人卻錯拿成海洛因，伊一時不察而吸食
    ，實無施用第一毒品海洛因之犯意。(三)伊任職於聯合房仲公
    司，有正當工作，且主動前往行政院衛生署新竹醫院治療，
    原判決科處之刑是否有再斟酌之餘地。(四)請向和信電訊股份
    有限公司函查0000000000手機持用人之姓名及地址，以證明
    伊所言屬實，並得查獲毒品來源等語。惟查：(一)按被告有施
    用第一、二級毒品之前科，有本院被告前案紀錄表 1份在卷
    可憑（見原審卷第3頁至第8頁），其自有辨識毒品種類之能
    力、知識，且應對施用毒品方式之不同有所知悉。本件被告
    施用之方式係第一級毒品之施用方式，其對行為當時是否係
    施用第一級毒品，實難諉為不知，其上訴意旨僅泛稱：伊係
    因一時不察而吸食，而無施用第一毒品海洛因之犯意云云，
    顯係漫詞爭執，並非依據卷內訴訟資料或提出新事證，指摘
    或表明原判決有何足以影響判決本旨之不當或違法，而構成
    應予撤銷之具體理由，難認有據。(二)次按毒品危害防制條例
    第17條規定：「犯第4條第1項至第4項、第5條第1項至第4項
    前段、第6條第1項至第4項、第7條第1項至第4項、第8條第1
    項至第4項、第10條或第11條第1項、第 2項之罪，供出毒品
    來源，因而破獲者，得減輕其刑。」，是以必須供出毒品來
    源，並因而破獲者，始有該項規定之適用。本院遍查全卷，
    被告於警訊、檢察官偵查及原審審理時均未供出毒品來源，
    亦無因而破獲之情事，是被告上訴請求減輕其刑云云，尚屬
    無據，自難邀得上開減輕規定之寬典。至於被告雖請求函查
    0000000000手機持有人之姓名及地址，惟僅憑被告所提供之
    手機號碼難以查證被告所稱之毒品來源，係屬無益之調查，
    是被告之上訴意旨難謂已具備具體理由。又原判決就被告犯
    罪情節，已在事實欄明白認定及於理由欄詳加論斷，並敘明
    審酌被告施用毒品，足以戕害其身心，滋生其他犯罪，惡化
    治安，嚴重損及公益，且被告前曾多次犯有施用毒品，且經
    觀察勒戒、強制戒治執行完畢，其竟再為本件施用毒品犯行
    ，顯見其不思悔改，自我控制能力亦顯不佳，惟另考量被告
    於犯後已能坦承犯行，而其施用毒品之行為於本質上係屬自
    我戕害行為，反社會性之程度應屬較低，兼衡其自97年4月9
    日迄今，尚知至醫院尋求美沙冬替代療法之治療等一切情狀
    ，予以綜合考量，而就被告施用第一級毒品罪，量處有期徒
    刑 8月，就刑罰裁量職權之行使，既未逾越法定刑度，亦未
    濫用自由裁量之權限，刑度亦屬妥適，核無不當或違法之情
    形。上訴意旨僅謂：伊有正當工作，且主動前往醫院治療，
    原判決科處之刑尚有斟酌餘地云云，係重提原判決已審酌之
    事項，請求量處適當之刑，並未具體指出原判決之量刑有何
    輕重相差懸殊等裁量權濫用之情形，應認其實質上未符合具
    體之要件。綜上所述，上訴人上訴理由與刑事訴訟法第 361
    條第 2項所稱「具體理由」，尚非相當，其上訴為不合法律
    上之程式，無須再行命其補正，應予駁回，並不經言詞辯論
    為之。
據上論斷，應依刑事訴訟法第367條前段、第372條，判決如主文
。
中    華    民    國    97    年    11    月    12    日
                  刑事第二庭審判長法  官  洪光燦
                                  法  官  李麗玲
                                  法  官  宋明蒼
以上正本證明與原本無異。
以上正本證明與原本無異。
如不服本判決，應於收受送達後10日內向本院提出上訴書狀，其
未敘述上訴之理由者並得於提起上訴後10日內向本院補提理由書
（均須按他造當事人之人數附繕本）。「切勿逕送上級法院」。
                                  書記官  駱麗君
中    華    民    國    97    年    11    月    12    日


司法院資訊處製作；財團法人民間司法改革基金會備份。
